【裁判字號】    95,訴緝,454
【裁判日期】    951023
【裁判案由】    偽造貨幣
【裁判全文】
臺灣臺中地方法院刑事判決             95年度訴緝字第454號
公  訴  人  臺灣臺中地方法院檢察署檢察官
被      告  丙○○
                    （現另案於臺灣臺中監獄執行中）
指定辯護人  陳呈雲律師
上列被告因偽造貨幣案件，經檢察官提起公訴（94年度偵續字第
387號），本院判決如下：
    主    文
丙○○意圖供行使之用，而收集偽造之通用紙幣，累犯，處有期
徒刑參年肆月。扣案偽造之新臺幣壹仟元通用紙幣共貳佰零壹張
均沒收。
    犯罪事實
一、丙○○前於民國89年間，因犯竊盜、毒品危害防制條例等案
    件，經本院分別於90年5月21日、90年8月22日，以90年度易
    字第101號、90年度易字第2263號判處有期徒刑1 年及8月，
    嗣經裁定定應執行有期徒刑1年6月確定，於92年5月9日假釋
    出監交付保護管束，甫於92年9 月29日縮短刑期保護管束期
    滿未經撤銷視為執行完畢。詎猶不知悔改，復基於意圖供行
    使之用之犯意，於93年11月13日，在臺中市○○路與北平路
    交岔路口之某汽車旅館內，自友人鄭保安處（業經本院以94
    年度訴字第1984號判處有期徒刑3 年10月確定），取得面額
    均為新臺幣（下同）1千元之偽造通用紙幣共201張（含號碼
    ：BR968173YG計49張、BR968175YG計50張、BR968176YG計53
    張、BR968177YG計49張）後，藏置在其所租用之車號6J-995
    9號自小客車內，欲伺機使用，而收集該等偽造之201張通用
    紙幣。惟丙○○未及行使前開偽造之通用紙幣，即經警於93
    年11月15日22時55分許，於丙○○停放在臺中市○○路 306
    巷10號9樓之2大樓管理室旁之上開6J-9959 號自小客車內盤
    檢查獲，並當場扣得前開偽造之1千元通用紙幣共201張。
二、案經臺中縣警察局霧峰分局報請臺灣臺中地方法院檢察署檢
    察官偵查後為不起訴處分（94年度偵字第10624 號），經檢
    察官依職權聲請再議，由臺灣高等法院臺中分院檢察署檢察
    長以94年度上職議字第4986號命令發回，經檢察官續行偵查
    起訴。
    理  由
一、訊據被告丙○○對於上開犯罪事實於本院審理時坦承不諱，
    核與證人丁○○、乙○○、翁淑芬分別於偵訊及本院審理時
    證述之情節相符，並有前開偽造之1千元通用紙幣共201張扣
    案可佐。又前開扣案之1 千元偽鈔經送請中央銀行發行局函
    轉中央印製廠進行鑑定結果，認該批偽鈔均係以彩色噴墨方
    式仿印，無凹版印紋凸起效果，紙張非鈔券紙；水印及安全
    線以灰色墨在紙張背面仿製；安全線另以燙印薄膜（含面額
    數字）仿鈔券正面五段裸露部分；左下角面額數字以亮光物
    質仿折光變色油墨，均屬偽造等情，有中央印製廠94年12月
    23日中印發字第0940005307號函1 紙在卷可參（見本院95年
    度訴字第23號卷第24頁）。參以證人丁○○於偵訊時結證稱
    ：當天伊有拿200多張面額1千元的偽鈔給被告，是在興安路
    附近的汽車旅館，因為被告從朋友處得知伊有偽鈔的來源，
    叫伊給被告的，伊並沒有收取被告任何代價等語（見偵續字
    第387 號卷第19頁），並於本院審理中結證稱：伊有於93年
    11月13日，在臺中市○○路及北平路交岔路口汽車旅館內交
    給被告201 張千元偽鈔，因為被告知道伊有這些偽鈔，伊確
    認這些是偽鈔，有跟被告說這些是偽鈔，因為被告說要看這
    些偽鈔，伊才送過去給被告，被告看完後就拿去車上放等語
    （見本院卷第69頁至第70頁）。證人即當時在場之乙○○亦
    於偵查中結證稱：離查獲的前2 天，在興安路的汽車旅館，
    伊在場看到丁○○拿偽鈔給丙○○，有聽到丁○○與被告在
    講，意思是假的等語（見偵緝字第607號卷第20頁)，並於本
    院審理中結證稱：93年11月13日丁○○交付偽鈔予被告時，
    伊有在場，伊有看到丁○○拿1 包東西給被告，有聽他們說
    那是偽鈔，丁○○拿偽鈔給被告時，他們有提到那是假錢等
    語（見本院卷第72頁至第73頁）。是以，被告事先即知悉證
    人丁○○有偽鈔而約定交付，且於向證人丁○○取得偽鈔之
    際再行確認之，被告顯已明知所交付者係偽鈔，猶收集之，
    足認其欲以之供行使之犯罪意圖甚明，益徵被告前開自白確
    與事實相符。從而，本件事證明確，被告犯行堪以認定，應
    予依法論科。
二、新舊法之比較：
    查被告犯罪後，刑法部分條文、於94年1月7日修正公布，並
    於95年7月1日施行。按行為後法律有變更者，適用行為時之
    法律，但行為後之法律有利於行為人者，適用最有利於行為
    人之法律，修正後刑法第2條第1項定有明文。此條規定係規
    範行為後法律變更所生新舊法律比較適用之準據法，本身尚
    無新舊法比較之問題，於新法施行後，應一律適用新法第 2
    條第1項之規定，為「從舊從輕」之比較，先予敘明。再按
    本次法律變更，比較時應就罪刑有關之共犯、未遂犯、想像
    競合犯、牽連犯、連續犯、結合犯，以及累犯加重、自首減
    輕暨其他法定加減原因（如身分加減）與加減例等一切情形
    ，綜其全部罪刑之結果而為比較（最高法院95年5 月23日95
    年度第8次刑庭會議決議參照）。且修正新舊法比較適用有
    下列原則：1.比較新舊法，應就罪刑有關法定加減原因等一
    切情形，綜合其全部之結果而為比較，再適用有利於行為人
    之法律處斷（最高法院88年度臺上字第5840號判決參照）。
    2.須行為時法與裁判時法均有處罰，始有刑法第2條第1項之
    比較適用新、舊法（最高法院88年度臺上字第7013號判決參
    照）。3.倘新、舊法均有處罰，而新法之適用範圍較諸舊法
    有所限制時，必其行為同時符合修正後之法律所規定之犯罪
    構成要件，始有刑法第2條第1項但書之適用（最高法院92年
    度臺上字第4238號判決參照）。4.比較新舊法之結果，應全
    部適用舊法或新法，不得割裂適用（最高法院87年度臺非字
    第400 號判決）。故經此比較適用結果，應全部適用舊法，
    或全部適用新法。被告所犯之罪，經綜合比較修正前後之刑
    法及相關條文：
  (一)關於罰金刑：刑法第196條第1項之意圖供行使之用而收集偽
    造之通用紙幣罪，其罰金部分之法定刑原為得併科銀元5 千
    元以下罰金，依罰金罰鍰提高標準條例第1 項前段之規定提
    高為10倍，提高結果為得併科銀元5 萬元以下罰金；而依修
    正後刑法施行法第1條之1規定：「（第一項）中華民國94年
    1月7日刑法修正施行後，刑法分則編所定罰金之貨幣單位為
    新臺幣。（第二項）94年1月7日刑法修正時，刑法分則編未
    修正之條文定有罰金者，自94年1月7日刑法修正施行後，就
    其所定數額提高為30倍。但72年6月26日至94年1月7 日新增
    或修正之條文，就其所定數額提高為3 倍」，及刑法第33條
    第5款修正為：「主刑之種類如下：五、罰金：新臺幣1千元
    以上，以百元計算之」等規定觀之，依修正後之法律，刑法
    第196條第1項意圖供行使之用而收集偽造之通用紙幣罪所得
    科處之罰金刑最高額為新臺幣15萬元、最低額為新臺幣1 千
    元，然依被告行為時即修正前刑法第33條第5 款規定之罰金
    最低額銀元1 元，並提高10倍計算，前開罰金刑，最高額為
    銀元5萬元，最低額為銀元10元，若乘以3倍而換算為新臺幣
    ，最高額雖與新法同為新臺幣15萬元，然最低額僅為新臺幣
    30元，因此，比較上述修正前、後之刑罰法律，自以被告行
    為時即修正前關於科處罰金刑之法律較有利於被告。
  (二)關於累犯：修正前刑法第47條規定：「受有期徒刑之執行完
    畢，或受無期徒或有期徒刑一部之執行而赦免後，5 年以內
    再犯有期徒刑以上之罪者，為累犯，加重本刑至二分之一」
    ，而修正後之刑法第47條第1 項則規定「受徒刑之執行完畢
    ，或一部之執行而赦免後，5 年以內故意再犯有期徒刑以上
    之罪者，為累犯，加重本刑至二分之一」，對於受有期徒刑
    之執行完畢，5 年以內故意再犯有期徒刑以上之罪者，修正
    前後規定均認應論以累犯，並無歧異。
  (三)綜合上述各條文修正前、後之比較，揆諸前揭最高法院決議
    及修正後刑法第2條第1項規定之「從舊從輕」原則，被告自
    應適用其行為時之法律，即修正前刑法之相關規定，予以論
    處。
三、按中央銀行所發行之新臺幣幣券，既經政府訂為法幣，具有
    強制流通之性質，自屬刑法上所稱之通用紙幣，最高法院28
    年上字第896號、44年台非字第26號判例意旨可資參照；又
    按刑法第196條第1項所謂意圖供行使之用而收集通用紙幣之
    罪，祇以供行使之意思將偽券收集到手後，即屬既遂，至嗣
    後之行使與否，於其犯罪之成立無關，最高法院27年上字第
    331號判例意旨足資參照。被告意圖供行使之用，而收集扣
    案之1千元偽造紙鈔共計201張，是核其所為，係犯刑法第
    196條第1項之意圖供行使之用而收集偽造之通用紙幣罪。被
    告前於89年間，因犯竊盜、毒品危害防制條例等案件，經本
    院分別於90年5月21日、90年8月22日，以90年度易字第101
    號、90年度易字第2263號判處有期徒刑1年及8月，嗣經裁定
    定應執行有期徒刑1年6月確定，於92年5月9日假釋出監交付
    保護管束，甫於92年9月29日縮短刑期保護管束期滿未經撤
    銷視為執行完畢，有臺灣高等法院被告前案紀錄表及臺灣臺
    中地方法院檢察署刑案資料查註紀錄表各1份在卷可憑，其
    於受有期徒刑執行完畢後5年內再犯本件有期徒刑以上之罪
    ，為累犯，應依修正前刑法第47條加重其刑。爰審酌被告為
    貪取不法利益，意圖供行使之用，竟向他人收集偽造之千元
    紙幣共201張，偽鈔金額計達20萬零1千元，數量不少，雖未
    及行使即為警查獲，損害未至擴大，惟此舉對社會金融秩序
    之妨害非小，其收集之舉仍助長偽造紙幣之流通，兼衡酌其
    於犯後於偵查及本院準備程序中猶否認犯行，迄本院審理中
    始供承坦承犯行，犯後態度尚可等一切情狀，量處如主文所
    示之刑，以示懲儆。又扣案偽造之1千元通用紙幣共計201張
    ，應依刑法第200條規定，不問屬於犯人與否，均宣告沒收
    。
據上論斷，應依刑事訴訟法第299條第1項前段，刑法第2條第1項
前段、第196條第1項、第200 條、（修正前）第47條，罰金罰鍰
提高標準條例第1條前段，判決如主文。
本案經檢察官甲○○到庭執行職務。
中    華    民    國    95    年    10    月    23    日
                  臺灣臺中地方法院刑事第五庭
                      審判長  法  官  賴恭利
                              法  官  巫淑芳
                              法  官  吳崇道
以上正本證明與原本無異。
如不服本判決，應於判決送達後10日內，向本院提出上訴狀，上
訴於臺灣高等法院臺中分院（須附繕本）。
                              書記官  黃舜民
中    華    民    國    95    年    10    月    23    日
附錄本案論罪科刑法條全文：
刑法第196條：
行使偽造、變造之通用貨幣、紙幣、銀行券，或意圖供行使之用
而收集或交付於人者，處3年以上10年以下有期徒刑，得併科5千
元以下罰金。收受後方知為偽造、變造之通用貨幣、紙幣、銀行
券而仍行使，或意圖供行使之用而交付於人者，處5百元以下罰
金。
第1項之未遂犯罰之。


司法院資訊處製作；財團法人民間司法改革基金會備份。
